臺灣士林地方法院刑事裁定　　　　　　　　　　　　　　九十一年度自字第七六號
　　自　訴　人　辰馬小客車租賃有限公司
　　代　表　人　周金生
　　被　　　告　乙○○
右列被告因侵占案件，經自訴人提起自訴，本院裁定如左：
    主  文
自訴駁回。
    理  由
一、按法院或受命法官於自訴案件第一次審判期日前訊問及調查結果，如認為案件有
    刑事訴訟法第二百五十二條至第二百五十四條之情形者，得以裁定駁回其自訴，
    同法第三百二十六條第三項定有明文。又刑法上之侵占罪，須持有人變易其原有
    之持有意思而為不法所有之意思，始能成立，如僅將持有物延不交還或有他原因
    致一時未能交還，既缺乏主觀要件，即難遽以該罪相繩，最高法院六十八年度台
    上字第三一四六號著有判例。
二、本件自訴意旨如附件自訴狀所載。
三、程序部分：本件自訴人辰馬小客車租賃有限公司（下稱辰馬公司）之法定代理人
    為周順，然周順於九十年十一月十二日死亡，此有辰馬公司營利事業登記證影本
    、周順死亡證明書各一紙附卷可稽，而辰馬公司於九十一年六月十一日經全體股
    東同意，推舉股東周金生為公司代表人，有股東同意書、辰馬公司變更登記事項
    卡影本各一份在卷可稽，是本件自訴人之代表人為周金生，核先敘明。
四、訊據被告乙○○，固坦承於九十年十月十五日曾向自訴人公司承租小客車，且迄
    今尚未返還之事實，惟堅決否認涉有上開侵占罪嫌，辯稱：伊從八十九年起就向
    自訴人公司租車，到本次之前約租了三、四次，所以後來不用寫單據就可以把車
    子開走，租約上沒有寫裁止日，在還車時再把截止日填上，伊在九十年九月二十
    八日向自訴人公司承租了一部ＢＢ─０九六五號自小客車，當時沒有寫租期，也
    沒有說要租多久，後來因為那輛車開得不順，在十月十五日就換了這輛ＢＢ─八
    一五七號小客車，也沒有任資料，後來汐止淹水通訊不好，自訴人沒有聯絡上伊
    ，在九十一年三月初打電話到伊爸爸公司，聯絡到伊，伊再跟自訴人聯絡時有說
    自己的車子泡水，這次租車時間要較長，他都說沒關係，但要伊和他們聯絡，伊
    有說等自己的車子交車後馬上還車，自訴人也同意，伊在四月初把車子拿回來，
    但在四月初又出國，所以無法還車，在四月二十九日要還車，自訴人就不肯了，
    伊租車迄今都沒有付車租，是因為以前租車時都是還車時再付錢等語。經查：自
    訴人公司之職員甲○○到庭證稱：被告之前確實向自訴人公司租過三、四次車，
    租期有時一天、一個禮拜，最長一個月，被告在租這輛之前，於九月間確實先租
    另一輛再換這輛，租期到了之後跟他聯絡好幾次，被告有時說過二天就還車，約
    在九十一年三月中他有說自己的車子壞掉，等車子修好後再將租車還伊，伊當時
    有跟他講要租多久都沒關係，但要跟公司聯絡，且要把租金付一下，他說他車子
    還沒有修好，要等車子修好後再把租金付清，伊有說還是要先付租金，且還要再
    聯絡，之後他還有再聯絡幾次，他都說過二、三天會還車，但都一直沒有還，直
    到九十一年四月二十九日才牽車來還，因為他經常租車，他以前租車時都會先說
    大約的還車日期，也會把租車日期填上，等他實際還車時再把實際還車日期寫在
    下面，以前他如果續租時會事先打電話通知公司，這次卻沒有，伊打電話聯絡他
    ，他說車子泡水要租久一點等語。綜上觀之，可見：（一）被告之前即曾多次向
    自訴人承租車輛，且租車時縱有說一個大概還車日期，但仍會延期續租，並將實
    際還車日期填在租約上，被告均有租有還，並有支付租金。（二）此次被告於九
    十年九月二十八日係承租另一輛小客車，至十月十五日始換租本件車輛，而被告
    曾於九十一年三月間向自訴人表示其本身車輛待修，自訴人亦允諾其續租，並稱
    要租多久都沒關係，僅要求被告先付清租金，之後被告亦多次與自訴人連絡，說
    會還車，並於九十一年四月二十九日牽車要還自訴人，此均為證人所自承，則被
    告若有意侵占，當無多次與自訴人聯絡表示續租，並予還車之必要，足見被告並
    無侵占之不法意圖。（三）被告多次與自訴人聯絡並表示續租時，自訴人亦未表
    示要終止租約之意，即此租約已為不定期租約。（四）經本院再質之證人，其是
    否認為被告此次有意侵占承租之車輛時，其明確答稱：「我不認為他是侵占，我
    認為他是租車太長不還。」，益見被告並未侵占該小客車，應僅是一時遲未交付
    之債務不履行而已，至於其未付租金，亦同屬債務不行之民事糾葛，應循民事途
    逕解決，尚非侵占罪所能相繩。（四）此外，自訴人亦未舉證或本院復查無其他
    積極之證據，足以證明被告涉犯侵占罪嫌，被告犯罪嫌疑不足，依照首開說明，
    本件自訴應予駁回。
據上論結，應依刑事訴訟法第三百二十六條第三項、第二百五十二條第十款，裁定如
主文。
中      華      民      國     九十一    年      八     月    三十      日
         臺灣士林地方法院刑事第三庭
                                         法  官  楊  迺  伶
右正本證明與原本無異。
如不服本裁定應於送達後五日內向本院提出抗告狀。
                                         書記官  趙  彩  彤
中      華      民      國     九十一    年      九     月     二       日
